---
title: "Escovação - Estatística Descritiva "
author: "Lucas Meller Dias de Oliveira"
date: "10 de setembro de 2019"
output: 
  html_document:
    toc: true
    toc_float: true
    theme: flatly
---

```{r setup, include=FALSE}
knitr::opts_chunk$set(echo = TRUE)
```

```{r, include=FALSE}
library("ggplot2")
library("tidyverse")
library("readxl")
library("dplyr")
DadosEscovacao <- read_excel("DadosEscovacao.xlsx")
```


## Introdução

Este arquivo representa um trabalho de um discente da Universidade Federal de Santa Catarina (UFSC), rerferente à disciplina "Estatística", código EPS7000, turma 04213, Departamento de Engenharia de Produção (DEPS).

O trabalho é realizado a partir de dados de escovação fornecidos pelo docente orientador da disciplina, Prof. Eduardo Ferreira da Silva, e tem os seguintes objetivos:


### Objetivo Geral

Esse trabalho pretende avaliar os discentes em relação à capacidade de apresentar uma análise discritiva dos dados, bem como uma interpretação geral destes, a fim de posteriormente apresentar inferências.

### Objetivos Específicos

-Utilizar o programa RStudio (ou similar) visando a organização e manipulação da base de dados;
-Analisar a base de dados a partir da análise descritiva;
-Listar e responder possíveis hipóteses com os dados obtidos a partir da análise;
-Interpretar as análises realizadas.


***

### Hipóteses

Definir caso a escova Hugger representa uma melhor ferramenta na diminuição da placa bacteriana, comparada à escovação com escovas convencionais.

Definir caso o 

## Planejamento de Coleta de Dados

Os dados foram colhidos por Singer e Andrade (1997) 
/(Fonte: BUSSAB, Wilton de O.; MORETTIN, Pedro A.. Estatística Básica. 5. ed. São Paulo: Saraiva, 2002)


## Análise Exploratória de Dados

Os dados a seguir representam a quantidade de placa em crianças da pré-escola, utilizando uma escova convencional, e utilizando uma escova experimental.

### Limpeza de Dados:

Remoção de linhas e colunas supérfluas

```{r DadosEscovacao}


names(DadosEscovacao)[names(DadosEscovacao) == "...2"] <- "Observação"
names(DadosEscovacao)[names(DadosEscovacao) == "...3"] <- "Sexo"
names(DadosEscovacao)[names(DadosEscovacao) == "...4"] <- "Escova_Convencional_Antes"
names(DadosEscovacao)[names(DadosEscovacao) == "...5"] <- "Escova_Convencional_Depois"
names(DadosEscovacao)[names(DadosEscovacao) == "...6"] <- "Escova_Hugger_Antes"
names(DadosEscovacao)[names(DadosEscovacao) == "...7"] <- "Escova_Hugger_Depois"

DadosEscovacao$Sexo <- as.factor(DadosEscovacao$Sexo)
DadosEscovacao$Escova_Convencional_Antes <- as.factor(DadosEscovacao$Escova_Convencional_Antes)
DadosEscovacao$Escova_Convencional_Depois <- as.factor(DadosEscovacao$Escova_Convencional_Depois)
DadosEscovacao$Escova_Hugger_Antes <- as.factor(DadosEscovacao$Escova_Hugger_Antes)
DadosEscovacao$Escova_Hugger_Depois <- as.factor(DadosEscovacao$Escova_Hugger_Depois)

DadosEscovacao <- DadosEscovacao[-c(1, 2, 3, 4, 31, 32), ]
```


### Apresentação dos Dados

```{r}
DadosEscovacao

#DadosEscovacao$dif <- DadosEscovacao$Escova_Convencional_Antes + DadosEscovacao$Escova_Hugger_Antes -
#                      DadosEscovacao$Escova_Convencional_Depois + DadosEscovacao$Escova_Hugger_Depois
```


### Apresentação do sumário:

```{r}
summary(DadosEscovacao$Observacao)
summary(DadosEscovacao$Sexo)
summary(DadosEscovacao$Escova_Convencional_Antes)
summary(DadosEscovacao$Escova_Convencional_Depois)
summary(DadosEscovacao$Escova_Hugger_Antes)
summary(DadosEscovacao$Escova_Hugger_Depois)
```


### Gráficos

#### Quantidade de placa após escovação com escova convencional

```{r }
plot(DadosEscovacao$Escova_Convencional_Antes,DadosEscovacao$Escova_Convencional_Depois)
```

#### Quantidade de placa após escovação com escova experimental (Hugger)

```{r }
plot(DadosEscovacao$Escova_Hugger_Antes,DadosEscovacao$Escova_Hugger_Depois)
```

Nota: O parâmetro `echo = FALSE` foi adicionado ao  código do *chunk* para não incluir o código R que gerou o gráfico na página HTML.

### Considerações adicionais




## Problema



## Apresentação sucinta da solução 



## Análise



## Conclusão


